【裁判字號】    97,上訴,597
【裁判日期】    970611
【裁判案由】    毒品危害防制條例
【裁判全文】
臺灣高等法院臺中分院刑事判決         97年度上訴字第597號
上  訴  人
即  被  告  丙○○
                    （現羈押於臺灣臺中看守所）
指定辯護人  本院公設辯護人  丁○○
上列上訴人因毒品危害防制條例案件，不服臺灣苗栗地方法院96
年度訴字第573號中華民國97年1月16日第一審判決（起訴案號：
臺灣苗栗地方法院檢察署95年度毒偵字第1515號、95年度偵字第
5533號），提起上訴，本院判決如下：
    主  文
原判決關於丙○○販賣第一級毒品有罪部分及定執行刑部分均撤
銷。
丙○○所犯共同販賣第一級毒品罪之罪名及處罰，詳如附表「宣
告刑」欄所示，應執行有期徒刑拾捌年。扣案之門號0000000000
號行動電話壹支（含其內之 SIM卡）沒收。未扣案之販賣第一級
毒品所得新臺幣壹萬貳仟伍佰元沒收之（其中新臺幣陸仟伍佰元
與戊○○連帶沒收，其中新臺幣伍仟元與綽號「阿宏」連帶沒收
），如全部或一部不能沒收時，以其財產抵償之（其中新臺幣陸
仟伍佰元與戊○○連帶抵償，其中新臺幣伍仟元與綽號「阿宏」
連帶抵償）。
    犯罪事實
一、丙○○前因違反麻醉藥品管理條例、毒品危害防制條例案件
    ，分別經法院判處有期徒刑 5年3月、4月確定，定執行刑為
    有期徒刑 5年6月，於民國90年5月30日假釋出獄，嗣撤銷假
    釋，執行殘刑有期徒刑2年5月又12日，於 94年3月31日執行
    完畢。其明知海洛因係毒品危害防制條例第 2條第2項第1款
    所規定之第一級毒品，依法不得販賣、持有，竟與戊○○（
    未據起訴，宜由檢察官另行偵辦）共同基於營利之犯意聯絡
    ，以附表編號一所示之時間、地點、方式、價格及數量，販
    賣海洛因予甲○○ 1次。丙○○另與真實姓名年籍不詳，綽
    號「阿宏」之成年男子共同意圖營利，各以附表編號二至六
    所示之時間、地點、方式、價格及數量，販賣海洛因予甲○○ 5次。丙○○又單獨意圖營利，以附表編號七所示之時間
    、地點、方式、價格及數量，販賣海洛因予羅鈞政 1次。嗣
    於95年11月6日上午11 時許，經警在丙○○苗栗縣竹南鎮保
    安林 4之58號住處實施搜索及拘提查獲，並扣得其所有供聯
    絡販賣海洛因使用之門號 0000000000號行動電話1支（含其
    內之SIM卡）。
二、案經苗栗縣警察局竹南分局報請臺灣苗栗地方法院檢察署檢
    察官偵查起訴。
    理  由
一、關於證據能力有無之決定：
（一）辯護人於原審對於證人甲○○、羅鈞政於警詢之供述有所
      爭執，認屬被告以外之人於審判外之陳述，屬傳聞證據，
      無證據能力。經查：
    1.按被告以外之人於司法警察官或司法警察調查中所為之陳
      述，除符合刑事訴訟法第159條之2或同法第159條之3之例
      外規定外，應屬傳聞證據，而不得作為證據，此觀刑事訴
      訟法第159條第1項、第159條之2及第159條之3之規定自明
      。
    2.從而，證人甲○○、羅鈞政於警詢之證述，既均為被告以
      外之人於審判外之陳述，且查無刑事訴訟法第159 條之2
      或同法第159 條之3 所規定之例外情形，是此部分之證述
      ，應無證據能力。
（二）按被告以外之人於偵查中向檢察官所為陳述，除顯有不可
      信之情況者外，得為證據，同法第159 條之1 第2 項定有
      明文。偵查中對被告以外之人（包括證人、鑑定人、告訴
      人、被害人及共同被告等）所為之偵查筆錄，或被告以外
      之人向檢察官所提之書面陳述，性質上均屬傳聞證據。惟
      現階段刑事訴訟法規定檢察官代表國家偵查犯罪、實施公
      訴，依法其有訊問被告、證人及鑑定人之權，證人、鑑定
      人且須具結，而實務運作時，檢察官偵查中向被告以外之
      人所取得之陳述，原則上均能遵守法律規定，不致違法取
      供，其可信度極高，職是，被告以外之人前於偵查中已具
      結而為證述，除反對該項供述得具有證據能力之一方，已
      釋明「顯有不可信之情況」之理由外，不宜以該證人未能
      於審判中接受他造之反對詰問為由，即遽指該證人於偵查
      中之陳述不具證據能力。且所謂不可信之情況，法院應審
      酌被告以外之人於陳述時之外在環境及情況，例如：陳述
      時之心理狀況、有無受到外力干擾等，以為判斷之依據。
      從而，證人甲○○、羅鈞政、戊○○等人於檢察官訊問時
      ，係以證人之身分陳述，經告以具結義務及偽證處罰後，
      於命證人朗讀結文後具結，其等係於負擔偽證罪之處罰心
      理下證述，並以具結擔保其供述之真實性，又無受其他不
      當外力干擾之情形，其等未曾提及檢察官在偵查時有不法
      取供之情形，依上揭說明，其等於偵查中之證言，自均具
      有證據能力，依刑事訴訟法第 159條之1第2項之規定，得
      為證據。
（三）另本案係經苗栗縣警察局竹南分局依據臺灣苗栗地方法院
      檢察署檢察官核發之通訊監察書，對共犯鐘玉珍所使用之
      門號0000000000號行動電話門號而為截收、監聽、錄音等
      ，此有通訊監察書、通訊監察書電話表及通訊監察譯文表
      等附卷可憑。經核被告及共犯鐘玉珍所涉犯之販賣第一級
      毒品罪，係最輕本刑為無期徒刑之罪，且該等犯罪類型之
      犯罪過程多係透過電話通聯並以代號、暗碼等隱晦方式暗
      中進行，其犯罪結果係將毒品流入市面，戕害不特定國人
      之身心健康甚鉅，自屬危害社會秩序情節重大，而有相當
      理由可信犯罪嫌疑人之通訊內容與涉案情節有關，且難以
      其他方法蒐集或調查證據者，又監聽過程中尚查無任何不
      法或不當侵害人權保障之情事，自屬符合通訊保障及監察
      法第5條第1項第1款、第2項之規定，並無任何違背法定程
      序之處，則該等譯文堪認有證據能力。
二、認定犯罪事實所根據之證據及理由：
（一）被告於警詢、偵訊、原審審理中供認使用門號0000000000
      號行動電話等語明確（見95年度偵字第 5533號偵查卷第5
      頁、第37頁；原審卷二第121頁）。
（二）證人甲○○於偵訊、原審審理時證述及證人羅鈞政於偵訊
      時證述向被告購買第一級毒品海洛因之情節等語明確（詳
      見附表證據名稱欄所示）。
（三）證人戊○○於偵訊及原審審理中證述曾請被告交付第一級
      毒品海洛因予甲○○等語明確（見同上偵查卷第35頁；原
      審卷二第73頁以下）。
（四）共犯鐘玉珍所使用之門號0000000000號行動電話門號之通
      訊通訊監察譯文在卷可稽（見 95年度他字第896號他字卷
      第54頁以下）。
（五）綜上所述，被告販賣第一級毒品海洛因之事證明確，應堪
      認定。
三、對於被告辯解，本院之判斷：
    訊據被告固承認平時持用0000000000號行動電話，並曾與甲○○、羅鈞政聯絡過，惟矢口否認有何販賣第一級毒品海洛
    因犯行，辯稱：是甲○○當兵不能外出，打電話託伊幫他買
    海洛因回來，因伊自己也要找戊○○購買，故順便幫甲○○
    買回來；又伊跟羅鈞政有過電話卡之債務糾紛，羅鈞政欠伊
    1 千5 百元沒有還，伊並沒有販賣第一級毒品海洛因給羅鈞
    政云云。辯護意旨則以被告向戊○○購買海洛因的價格與被
    告交給甲○○的價格事實上一樣，沒有從中獲取不法利益，
    並無營利之意圖，與販賣毒品罪之構成要件不符，且卷附通
    訊監察譯文並無戊○○打電話給被告告知有人要買毒品之內
    容，亦無甲○○打電話給被告稱要買毒品之譯文內容；另羅
    鈞政與被告有金錢糾紛，且無通訊監察譯文可佐，無法採信
    其證言等語。經查：
（一）證人甲○○於偵訊中證稱：「（問：95年間是否撥打0000
      000000電話向戊○○購買毒品？）我有打這一支電話拿海
      洛因，對方是一個女的，我不知道他的名字，但是我都稱
      她為『姊仔』（台語），在95年8月的時候，至少都買6千
      元，重量是四分之一錢，約購買2-3次，後來9月後因為我
      錢不夠，所以她不願意，所以就叫我撥打另外一支電話，
      換另外一個男的，我都是叫他『兄仔』， 2-3天跟他買一
      次海洛因，至少都買2千，約0.4公克，有時候1千元也可
      以，但是不能常常，買到9月份的時候。」、「（問：《
      提示95年度他字第896號竹南分局監聽譯文編號10》95年9
      月6 日電話是否是你打的？）是。」、「（問：通話內容
      的意思？）第一通電話我說是阿宏的朋友，我要四分之一
      錢的海洛因，他說6千5，我說是否可以幫忙送，我現在在
      營區，他說他送到時會跟我說。第二通通話內容是那時候
      我趕著放假，我催他，問他快到了沒有，他說他身邊的人
      拿去了，他現在沒有車。第三通因為我們營區很大，有 2
      個門，一個是後門，一個是大門口，那時候我已經放假，
      所以我就在大門口等，他就叫我打另外一支電話，那一支
      電話的那個人我都稱呼他『兄仔』（台語），他講完，我
      馬上就撥，問對方在那裡，他說就是往大門口方向來，打
      完電話不到十分鐘就來，我把6千5交給這個男的，他就把
      海洛因給我。」、「（問：這個男的你見過幾次？）這通
      電話是第一次打給他，後來隔不到一個星期，約 2-3天，
      我要跟『姊仔』買2千元海洛因，他說不想為了2千元跑這
      麼遠，要我打電話給那個『兄仔』，所以後來都是聯絡這
      個『兄仔』，後來2-3天都是跟這個『兄仔』買 1至2千元
      ，持續到9月20幾日的時候，我跟這個『兄仔』至少買過5
      次以上。」、「（問：警察局有指認『兄仔』就是丙○○
      ，是否屬實？）是。我確定就是丙○○。」等語（見95年
      度偵字第5533號卷第161至第162頁）。
（二）證人甲○○復於原審審理時證稱：「（問：提示95偵5533
      號第161、162頁偵訊筆錄，請從頭看一次，是否實在？）
      實在。」、「（問：跟丙○○買幾次？每次買多少錢？都
      是重量多少？）買4、5次吧。1或2千元。0.2、0.3（公克
      ）。」、「（問：你剛才說後來有跟丙○○買4、5次海洛
      因，時間是否為 95年9月9日到9月下旬？）對。」、「（
      問：每隔幾天跟他買一次？每次跟他買是買1千元或2千元
      ？）大概2至3天。我叫他先送不是1千就是2千。」、「（
      問：請詳述交易方式？）我打電話過去找『兄ㄟ』（台語
      ，即丙○○），丙○○和『阿宏』就送海洛因來，我印象
      中他們來都是開 1台車，錢交給『阿宏』。」、「（問：
      丙○○送毒品過來都是他把毒品交給你？）對啊。」、「
      （問：你把錢交給他？）丙○○和『阿宏』一起來，海洛
      因是丙○○交給我，我再交錢給『阿宏』，有時候錢要先
      給『阿宏』。」等語（見原審卷二第67頁以下）。是由上
      開證人甲○○於偵查及原審之證詞可知，證人甲○○對於
      如何向戊○○及被告、「阿宏」購買海洛因之經過，有關
      聯繫方法、時間、地點、數量、價格、收受毒品及付款之
      方式、交通方式等細節，前後證述內容相符、並無矛盾，
      且就95年9月6日部分（即附表編號一）核與通訊監察譯文
      中其與戊○○之對話內容一致（見 95年度他字第896號卷
      第63頁）。雖證人甲○○於原審審理時證稱：「（問：『
      姐阿』叫誰送過來？）那時候天色都很昏暗，丙○○我是
      真的對他沒有印象，但是在警察局他說他認識我，所以那
      時候才知道是他。」、「（問：送過來那些人有無包括被
      告丙○○？）如果說在竹南警局時，我根本認不出來，但
      是丙○○先認到我，所以他認到我，所以我才說那應該是
      他。」等語，然證人甲○○於偵訊中既曾表示「我確定在
      警察局指認之『兄仔』就是丙○○，開庭的時候不希望碰
      到他，怕有麻煩。」等語（見95年度偵字第5533號卷第16
      2 頁）。堪認其上開所稱對被告沒有印象云云，顯係迴護
      被告之言，不足採信。至證人甲○○於原審審理時另證稱
      ：「我電話中都是以台語說『兄ㄟ，有空你幫我拿一下，
      幫我拿一千或兩千』。」等語，上開『你幫我拿一下』，
      衡情尚屬一般購毒者之用語，因此無法採為有利於被告之
      認定。
（三）證人戊○○於偵訊中證稱：「（問：0000000000是你的手
      機？）是。我從 95年8月中、下旬開始用，那是陳正國給
      我的卡片。」、「（問：你有使用前開手機來販賣安非他
      命及海洛因？）有。」、「（問：別人跟你買毒品，會使
      用那幾支手機？）除上面那支外，還有0000000000及我自
      己申請的0000000000。」、「（問：丙○○的手機？）00
      00000000。」、「（問：別人跟你買毒品，為何你會報別
      人的號碼？）我的小孩精神異常，有時從醫院回來會吵，
      我接到電話不想做，我會打電話給丙○○、陳正國，周文
      灝這陣子沒有打，今年7、8月間才有打給周文灝。我打電
      話給他們 3人，但不固定那個人，我說對方需要毒品，我
      將對方的電話留給他們，或請對方與他們3人其中1人聯絡
      。」等語（見95年度毒偵字第1515號卷第36至第38頁）。
（四）證人戊○○復於原審審理時證稱：「（問：請提示95他89
      6號卷第63頁通訊監察譯文前面3通，內容是否實在？）對
      。」、「（問：那次你有跟甲○○完成交易毒品嗎？）有
      。」、「（問：怎麼完成交易？）丙○○那時候在我那邊
      ，我叫他幫我把東西拿過去。」、「（問：那次交易海洛
      因有多少？）四分之一，6、7千元，但是我沒有跟丙○○
      講，我只是叫他把東西拿過去。」、「（問：你為何叫丙○○拿去？）丙○○剛剛去找我，我小孩在，我小孩有精
      神病，我不方便走開，我叫丙○○幫我拿過去。」、「（
      問：甲○○這次你有請「阿宏」去收錢？）沒有。」、「
      （問：丙○○有無跟你買過海洛因？）沒有。」、「（問
      ：丙○○有無幫甲○○向你購買海洛因？）沒有。」、「
      （問：後來甲○○要向你買海洛因，你是不是不賣他？）
      對。」、「（問：為何不賣他？）因為他不方便，他在營
      區，且當兵沒有什麼錢，且我沒有接他的電話，他跟我拿
      過1次，第2次我麻煩別人即丙○○幫我拿過去。」、「（
      問：你剛才看過偵訊筆錄，檢察官問你會不會將毒品交給
      丙○○去交付，你說不會，現在為何說會？）就是剛好丙○○在我那邊，我叫他幫我拿過去。」、「（問：只有那
      次？）對。」、「（問：被告有無曾經因為要替別人拿毒
      品跟你買毒品？）沒有。丙○○跟我姪子是同學，他叫我
      阿姨，他關回來不久，壓力可能很大，就有在用，但是他
      沒有賺錢，他想用的時候，偶爾找我，我會拿給他。」、
      「（問：你請丙○○送毒品過去有給丙○○何好處？）因
      為他本身有用海洛因，但他沒有工作沒有賺錢，偶爾我請
      他用一下。」等語（見原審卷二第73頁以下）。
（五）是關於證人甲○○向戊○○及被告等購買海洛因之相關經
      過，業據證人戊○○於偵訊中及原審審理時證述甚詳，核
      與上開證人甲○○於偵訊中及原審審理時所供情節相符，
      且與95年9月6日通訊監察譯文中證人戊○○、甲○○之對
      話內容一致（見95年度他字第 896號卷第63頁），殊值採
      信（按販賣海洛因予甲○○之金額及次數，本院採最有利
      於被告之認定）。故縱使通訊監察譯文並無戊○○打電話
      給被告告知有人要買毒品之內容（事實上95年9月6日當次
      被告即在戊○○身旁，毋庸再打電話），亦無甲○○打電
      話給被告稱要買毒品之譯文內容（事實上並未監聽），亦
      不足以否定被告確有販賣海洛因予甲○○之事實。至證人
      戊○○於原審審理時雖證稱「丙○○那時候在我那邊，我
      叫他幫我把東西拿過去。但是我沒有叫他跟甲○○拿錢或
      幹嘛，只是叫他幫我把東西拿過去這樣」云云，然比對被
      告供稱「當天6千5百元我先幫甲○○出一些錢給戊○○，
      可能戊○○忘記了，我把東西拿給甲○○後，甲○○給我
      錢，我打電話給戊○○，我說我還欠你的錢，我把錢拿去
      還你，我跟戊○○說我拿東西給甲○○後，我再拿錢過來
      」等情，足認證人鐘玉珍所稱未叫被告拿錢，只叫被告拿
      毒品給甲○○云云，應為迴護被告之言，不足為被告有利
      之認定。又被告於上訴狀提及：「戊○○於原審交互詰問
      時坦承被告受甲○○委託購買6千5百元的海洛因，其先幫
      甲○○墊 3千元，於交付海洛因予甲○○後，被告致電戊○○要還她3千5百元」乙節，惟查證人戊○○於原審96年
      11月21日交互詰問時，並未坦承上情，業如前述，是被告
      上開指述，顯有誤會。況證人戊○○於原審審理時業已證
      述：伊請丙○○送毒品過去給甲○○，伊會請丙○○用海
      洛因等語，是縱被告於95年9月6日交付6千5百元予戊○○
      屬實，然亦無解於被告與戊○○確有共同販賣毒品營利之
      意圖。另被告請求本院調閱 95年9月間戊○○0000000000
      及0000000000號行動電話之通訊監察譯文，欲證明其有向
      戊○○買過海洛因云云，惟查僅 00000000001號行動電話
      有實施通訊監察，0000000000號行動電話並未實施通訊監
      察，而觀諸00000000001號行動電話95年9月間之通訊監察
      譯文結果，並無與被告使用之0000000000號行動電話有通
      話之情形，此有苗栗縣警察局竹南分局檢送 95年9月間戊○○通訊監察錄音帶31捲及譯文17紙在卷可稽（見本院卷
      ），是被告辯以上情，即無所據。
（六）證人羅鈞政於偵訊中證稱：「（問：警訊筆錄你說在95年
      10月24日晚上19時許有跟丙○○買一小包海洛因？）是。
      」、「（問：你撥打行動電話給丙○○？）是。」、「（
      問：他的號碼是否記得？）現在已經不記得了。」、「（
      問：警詢說是0000000000，是否這支行動電話？）是。這
      支是我告訴警察的」、「（問：以多少錢購買？）1千元
      。」、「（問：記得不記得在何處交付海洛因？）現在已
      經不記得。但是我跟他買都是在他家外面跟他拿海洛因。
      」、「（問：警詢中說是在竹南鎮海口里海口尾附近，是
      否如此？）對，這地方就是他家附近。」、「（問：與丙○○有沒有結怨？）沒有。」、「（問：與丙○○有沒有
      買賣電話卡片？）沒有印象。」等語（見95年度毒偵字第
      1515號卷第47至第48頁）。是由上可知，證人羅鈞政於偵
      訊中已明確證述向被告購買海洛因之相關經過，且證述00
      00000000號行動電話號碼是其主動告知警察及與被告丙○○間並無結怨等情甚為明確，且被告亦自承使用門號0000
      000000號行動電話通訊無誤，因此不因無相關通訊監察譯
      文或通聯紀錄可佐，即遽以推翻被告95年10月24日確有販
      賣海洛因予羅鈞政之事實。
（七）是觀之證人甲○○、戊○○就附表編號一之犯罪事實證述
      之內容，關於購買海洛因之聯繫方法、時間、地點、數量
      、價格、收受毒品及付款之方式，及有關交易過程前後等
      細節， 2人所述不僅互核一致，且與其等通訊監察譯文之
      內容均相符合，並無出入。且被告自承與甲○○交情不錯
      、認識戊○○約10年，均無仇恨過節或金錢糾紛等語（見
      原審卷一第68頁、卷二第 121頁），足認上開證人既與被
      告多有交情，彼此之間又無過節糾紛，實無甘冒破壞彼此
      感情並擔負偽證罪嫌而誣陷被告之必要，足認上開證人不
      利於被告之證詞為真實，堪以採信。另原審辯護意旨雖表
      示證人羅鈞政與被告有1千5百元之金錢糾紛，故其證言無
      法採信等語。然查，證人羅鈞政於偵訊時具結證述對被告
      所稱關於電話卡之債務糾紛沒有印象，且與被告並無結怨
      等語，則衡諸常情，一般人實無為了些微金錢糾紛而甘冒
      擔負偽證罪嫌而誣陷他人重罪之必要，故足認證人羅鈞證
      之證詞亦堪採信。
（八）原審辯護意旨另以證人羅鈞政供稱每次向被告購買海洛因
      之價格都是1千元，數量為0.2公克，參考本案戊○○所述
      四分之一公克海洛因賣3至5千元，則證人之供述與被告販
      賣海洛因之價格，顯然與市價不符；被告向戊○○購買海
      洛因的價格與被告交給甲○○的價格事實上一樣，並沒有
      從中獲取不法利益，並無營利之意圖，與販賣毒品罪之構
      成要件不符云云。然查，證人戊○○於95年9月6日請被告
      送海洛因給甲○○後，會請被告施用海洛因乙節，業如前
      述，堪認被告有共同販賣營利之意圖。又按我國查緝販賣
      毒品之執法甚嚴，又販賣第一級毒品海洛因既係違法行為
      ，當非可公然為之，亦無公定價格，且容易分裝並增減份
      量，而每次買賣之價量，可能隨時依雙方關係深淺、資力
      、需求量及對行情之認知、來源是否充裕、購買者被查獲
      時供述購買對象之可能風險之評估等情形，而異其標準，
      非可一概而論；販賣之利得，除被告就販賣之價量俱明確
      供述外，委難察得實情，販賣之人從價差或量差中牟利之
      方式雖異，其意圖營利之販賣行為則同一。是以海洛因量
      微價高，販賣者多有暴利可圖，苟非意圖販賣營利，一般
      人鮮有可能甘冒重度刑責而販賣海洛因，被告一再販賣第
      一級毒品海洛因並取得價金，次數多達 7次，每次均有取
      得對價，是以衡諸我國目前社會現狀及證人之供述，其顯
      有營利之意圖甚明，故此部分辯護意旨難採為對被告有利
      之認定。
（九）綜上所述，被告之辯解，或與經驗法則有違，或與事實不
      符，尚難憑採。被告於本院再次聲請證人甲○○、戊○○
      到庭作證，本院衡酌該 2位證人於原審已到庭證述綦詳，
      故認無再次傳訊之必要，併此敘明。本件事證明確，被告
      販賣第一級毒品海洛因之犯行，足堪認定。
四、論罪理由：
（一）按海洛因為毒品危害防制條例第 2條第2項第1款規定之第
      一級毒品，是核被告所為，係犯毒品危害防制條例第 4條
      第 1項販賣第一級毒品罪。被告販賣第一級毒品海洛因而
      持有海洛因之低度行為，應為販賣海洛因之高度行為所吸
      收，不另論罪。
（二）被告就附表編號一之犯行與戊○○間、就附表編號二至六
      之犯行與綽號「阿宏」之成年男子間，各有犯意聯絡及行
      為分擔，為共同正犯。
（三）被告所犯如附表所示各罪，犯意各別，行為互殊，應予分
      論併罰。
（四）被告前因違反麻醉藥品管理條例、毒品危害防制條例案件
      ，分別經法院判處有期徒刑 5年3月、4月確定，定執行刑
      為有期徒刑5年6月，於民國 90年5月30日假釋出獄，嗣撤
      銷假釋，執行殘刑有期徒刑 2年5月又12日，於94年3月31
      日執行完畢，有臺灣高等法院被告前案紀錄表在卷可按，
      其受有期徒刑執行完畢後， 5年以內故意再犯本件有期徒
      刑以上之罪，為累犯，應依刑法第47條規定加重其刑，然
      附表編號一至七所載之販賣第一級毒品罪，依毒品危害防
      制條例第4條第1項之規定，其法定刑為死刑或無期徒刑，
      處無期徒刑者，得併科新臺幣 1千萬元以下罰金，而依刑
      法第64條第1項、第65條第1項規定，法定刑為死刑及無期
      徒刑部分，不得加重，是僅就罰金刑部分予以加重，併此
      敘明。
（五）關於適用刑法第59條減輕其刑之說明：
    1.刑法第59條規定：犯罪之情狀顯可憫恕，認科以最低度刑
      仍嫌過重者，得酌量減輕其刑。立法理由中指出：本條所
      謂「犯罪之情狀可憫恕」，自係指裁判者審酌刑法第57條
      各款所列事項以及其他一切與犯罪有關之情狀之結果，認
      其犯罪足堪憫恕者而言。又最高法院70年第6 次刑事庭會
      議決議亦表示：刑法第59條規定，犯罪之情狀可憫恕者，
      得酌量減輕其刑，同法第57條規定，科刑時應審酌一切情
      狀，尤應注意左列事項（共10款）為科刑重輕之標準，兩
      條適用上固有區別，惟所謂「犯罪之情狀」與「一切情形
      」云云，並非有截然不同之領域，於裁判上酌減其刑時，
      應就犯罪一切情狀（包括第57條所列舉之10款事項），予
      以全盤考量，審酌其犯罪有無可憫恕之事由（即判例所稱
      有特殊之原因與環境等等，在客觀上足以引起一般同情，
      以及宣告法定低度刑，是否猶嫌過重），以為判斷。故適
      用第59條酌量減輕其刑時，並不排除第57條所列舉10款事
      由之審酌，惟其程度應達於確可憫恕，始可予以酌減。
    2.經查：被告就附表編號一至七所犯販賣第一級毒品部分之
      犯行，法定刑為死刑、無期徒刑，惟其各次販賣金額係 6
      千5百元1次、1千元6次，實際總共獲得之利益僅 1萬2千5
      百元，所生危害及所獲利益，與一般販毒者動輒販賣上百
      、上千公克之中、大盤商相比，惡性顯然較輕，倘不問被
      告販賣毒品之數量及獲利，一律處以法定刑最低本刑無期
      徒刑，無異鼓勵販毒之人，從事大量毒品之販賣，顯非毒
      品危害防制條例遏止毒品氾濫之立法本旨。從而，本院認
      被告所犯各罪之情狀在客觀上足以引起一般同情，即予宣
      告法定最低刑度無期徒刑，猶嫌過重且失之苛酷，爰各依
      刑法第59條規定，酌量減輕其刑。又本案被告就得併科罰
      金刑部分同時有上開刑之加重及減輕事由，依刑法第71條
      第1項之規定，先加後減之。
五、原審認被告上開販賣第一級毒品事證明確，予以論罪科刑，
    固非無見。惟查：（一）被告就附表編號二至六之犯行與綽
    號「阿宏」間，有犯意聯絡及行為分擔，為共同正犯，原審
    判決於理由欄內提及「阿宏」負責收受購買海洛因之金錢，
    被告負責交付海洛因，惟未就此部分一併論及綽號「阿宏」
    為共同正犯，尚有未洽。（二）按沒收之物須於犯罪事實中
    有具體之記載，方為合法（最高法院93年度台上字第6692號
    判決可資參照）。原審判決於主文及理由欄說明沒收門號00
    00000000 號行動電話1支，惟於事實欄內，並未將被告查獲
    過程及扣得之門號 0000000000號行動電話1支詳為記載，於
    法顯屬不合。（三）本件被告係販賣第一級毒品海洛因，並
    未販賣第二級毒品安非他命，惟原審判決理由欄四（一）項
    （第10頁）卻記載被告販賣第一級毒品海洛因而持有海洛因
    、「安非他命」之低度行為，應為「持有、」販賣之高度行
    為所吸收，均不另論罪，顯有錯誤。（四）被告申請之門號
    0000000000號行動電話SIM卡，因該SIM卡於客戶申請門號並
    取得 SIM卡時，即已取得該卡所有權，自屬被告所有供聯絡
    販賣毒品所使用之工具，應一併依毒品危害防制條例第19條
    第1項規定宣告沒收，原審判決認該SIM卡屬電信公司所有，
    申請人僅因承租門號而取得使用權，非被告所有之物，容有
    未合。（五）按共同正犯之犯罪所得為現款時，因係合併計
    算，且於全部或一部不能沒收時，以其財產抵償之，為避免
    執行時發生重複沒收、抵償之情形，故各共同正犯之間係採
    連帶沒收主義，於裁判時僅諭知連帶沒收，不得就全體共同
    正犯之總所得，對各該共同正犯分別重複諭知沒收。原審判
    決認被告所犯附表編號一之犯行與戊○○間，有犯意聯絡及
    行為分擔，為共同正犯，但未於主文諭知及理由內說明被告
    與戊○○連帶沒收及連帶抵償之旨，即有未當。（六）附表
    編號一販賣所得為6千5百元，附表編號二至七販毒所得各為
    1 千元，二者金額不同，原審卻為相同之量刑，尚有可議。
    被告上訴意旨否認上開販賣第一級毒品犯行，雖無理由，惟
    原審判決既有上開可議之處，即屬無可維持，自應由本院將
    原判決關於被告販賣第一級毒品有罪部分及定執行刑部分予
    以撤銷改判。爰審酌被告明知海洛因係屬戕害人身心之毒品
    ，竟為貪圖不法利益，鋌而走險予以販賣他人施用，危害社
    會治安及國民健康甚鉅，且販賣毒品為世界各國戮力查緝之
    萬國公罪，海洛因足以使施用者導致精神障礙、性格異常，
    甚至造成生命危險之生理成癮性及心理依賴性，並斟酌被告
    各次販賣海洛因之所得及數量，犯後否認犯行，不知悔悟之
    犯後態度等一切情狀，分別量處如附表「所犯罪名及處罰」
    欄所示之刑，並定如主文第 2項所示之執行刑，以資懲儆。
    至公訴人固就各次販賣第一級毒品罪向原審法院具體求處無
    期徒刑，惟念及被告販賣毒品數量、金額並非甚鉅， 1次販
    賣所得6千5百元，6次販賣所得各1千元，相較於一般販毒之
    中、大盤商動輒上百甚至上千公克販賣毒品之量及賺取鉅額
    利益而言，被告犯行情節尚非惡劣嚴重，併參酌其生活狀況
    、品行、智識程度、犯罪之動機、目的、手段、所生危害等
    一切情狀，認公訴人之求刑尚屬過重，附此說明。
六、沒收部分：
（一）按毒品危害防制條例第19條第1項，係刑法第38條第1項第
      2 款之特別規定，採義務沒收主義，苟能證明係供犯罪所
      用或因犯罪所得之財物，均應沒收之，如全部或一部不能
      沒收時，追徵其價額或以其財產抵償之，並不以當場搜獲
      扣押者為限（最高法院88年度台上字2039號判決意旨參照
      ）。又毒品危害防制條例第19條第1項固規定「犯第4條至
      第9條、第12條、第13條或第14條第1項、第 2項之罪者，
      其供犯罪所用或因犯罪所得之財物，均沒收之，如全部或
      一部不能沒收時，追徵其價額或以其財產抵償之」。但共
      同正犯之犯罪所得為現款時，因係合併計算，且於全部或
      一部不能沒收時，以其財產抵償之，為避免執行時發生重
      複沒收、抵償之情形，故各共同正犯之間係採連帶沒收主
      義，於裁判時僅諭知連帶沒收，不得就全體共同正犯之總
      所得，對各該共同正犯分別重複諭知沒收（最高法院95年
      度臺上字第6051號判決要旨參照）。
（二）查本案被告所申請之門號為0000000000號行動電話（含其
      內之SIM卡，因該遠傳電信股份有限公司行動電話SIM卡於
      客戶申請門號並取得 SIM卡時，即已取得該卡之所有權乙
      節，有遠傳電信股份有限公司函 1份附於本院卷可稽），
      係被告丙○○所有供聯絡販賣毒品所使用之工具，已如前
      所認定，自應依毒品危害防制條例第 19條第1項規定，宣
      告沒收。
（三）又被告販賣第一級毒品所得之利益，共計得款 1萬2千5百
      元（本院採最有利於被告之認定即最低金額及次數，詳見
      附表所示），屬犯罪所得之財物，應依毒品危害防制條例
      第19條第1項規定宣告沒收（其中 6千5百元與戊○○連帶
      沒收，其中 5千元與綽號「阿宏」連帶沒收），如全部或
      一部不能沒收時，以其財產抵償之（其中6千5百元與戊○○連帶抵償，其中5千元與綽號「阿宏」連帶抵償）。
據上論斷，應依刑事訴訟法第369條第1項前段、第364條、第299
條第1項前段，毒品危害防制條例第4條第1項、第19條第1項，刑
法第11條、第47條第1項、第51條第5款、第59條，判決如主文。
本案經檢察官乙○○到庭執行職務。
中    華    民    國    97    年    6     月    11    日
            刑事第八庭  審判長法  官  羅  得  村
                              法  官  劉  榮  服
                              法  官  張  靜  琪
上列正本證明與原本無異。
如不服本判決應於收受送達後十日內向本院提出上訴書狀，其未
敘述上訴之理由者並得於提起上訴後十日內向本院補提理由書（
須附繕本）。
                              書記官  陳  俞  豪
中    華    民    國    97    年    6     月    11    日
附表【95年度偵字第5533號】
┌─┬───┬───┬────┬─────┬────┬──────┬────┬───┐
│編│對象  │時間  │地點    │販毒方式  │數量及販│證據名稱    │所犯罪名│宣告刑│
│號│      │      │        │          │毒所得（│            │、法條  │      │
│  │      │      │        │          │新臺幣）│            │        │      │
├─┼───┼───┼────┼─────┼────┼──────┼────┼───┤
│一│甲○○│95年9 │苗栗縣頭│甲○○以其│購買海洛│1.被告於原審│毒品危害│共同販│
│  │      │月6 日│份鎮斗煥│0000000000│因共4 分│  審理中供述│防制條例│賣第一│
│  │      │      │坪營區大│號行動電話│之1 錢。│  有拿海洛因│第4條第1│級毒品│
│  │      │      │門口外附│，撥打鍾玉│販毒所得│  給甲○○等│項。    │，累犯│
│  │      │      │近      │珍之096302│計6 千5 │  語明確（見│        │，處有│
│  │      │      │        │2174號行動│百元。  │  原審卷二第│        │期徒刑│
│  │      │      │        │電話以及葉│        │  80頁      │        │拾伍年│
│  │      │      │        │仁良093676│        │  ）。      │        │肆月。│
│  │      │      │        │7532號行動│        │2.證人甲○○│        │扣案之│
│  │      │      │        │電話聯繫，│        │  於偵訊中之│        │門號09│
│  │      │      │        │並於同日下│        │  證述（見95│        │367675│
│  │      │      │        │午5時許， │        │  年度偵字第│        │32號之│
│  │      │      │        │在左列地點│        │  5533號卷第│        │行動電│
│  │      │      │        │，由丙○○│        │  161 至第16│        │話壹支│
│  │      │      │        │交付4分之1│        │  2 頁）。  │        │（含SI│
│  │      │      │        │錢的海洛因│        │3.證人戊○○│        │M卡） │
│  │      │      │        │予甲○○並│        │  於原審審理│        │沒收之│
│  │      │      │        │收取其所交│        │  中之證述（│        │。因販│
│  │      │      │        │付6千5百元│        │  見原審卷二│        │賣第一│
│  │      │      │        │。        │        │  第73頁以下│        │級毒品│
│  │      │      │        │          │        │  ）。      │        │所得之│
│  │      │      │        │          │        │4.戊○○與徐│        │新臺幣│
│  │      │      │        │          │        │  英峰之通訊│        │陸仟伍│
│  │      │      │        │          │        │  譯文1 份（│        │佰元與│
│  │      │      │        │          │        │  見95年度他│        │戊○○│
│  │      │      │        │          │        │  字第896 號│        │連帶沒│
│  │      │      │        │          │        │  第63頁）。│        │收，如│
│  │      │      │        │          │        │            │        │全部或│
│  │      │      │        │          │        │            │        │一部不│
│  │      │      │        │          │        │            │        │能沒收│
│  │      │      │        │          │        │            │        │時，以│
│  │      │      │        │          │        │            │        │其財產│
│  │      │      │        │          │        │            │        │與鍾玉│
│  │      │      │        │          │        │            │        │珍連帶│
│  │      │      │        │          │        │            │        │抵償之│
│  │      │      │        │          │        │            │        │。    │
├─┼───┼───┼────┼─────┼────┼──────┼────┼───┤
│二│甲○○│95年9 │同上    │甲○○以其│購買海洛│證人甲○○於│同上    │共同販│
│  │      │月9 日│        │0000000000│因數量不│偵訊、原審審│        │賣第一│
│  │      │至同年│        │號行動電話│詳。販毒│理中之證述（│        │級毒品│
│  │      │月下旬│        │撥打丙○○│所得計1 │見95年度偵字│        │，累犯│
│  │      │某日間│        │上開093676│千元。  │第5533號卷第│        │，處有│
│  │      │      │        │7532號行動│        │161至第162頁│        │期徒刑│
│  │      │      │        │電話向葉仁│        │；原審卷二第│        │拾伍年│
│  │      │      │        │良購買數量│        │63頁以下）  │        │貳月。│
│  │      │      │        │不詳之海洛│        │。          │        │扣案之│
│  │      │      │        │因1千元， │        │            │        │門號09│
│  │      │      │        │由丙○○交│        │            │        │367675│
│  │      │      │        │付海洛因，│        │            │        │32號之│
│  │      │      │        │「阿宏」收│        │            │        │行動電│
│  │      │      │        │取1千元。 │        │            │        │話壹支│
│  │      │      │        │          │        │            │        │（含SI│
│  │      │      │        │          │        │            │        │M卡） │
│  │      │      │        │          │        │            │        │沒收。│
│  │      │      │        │          │        │            │        │因販賣│
│  │      │      │        │          │        │            │        │第一級│
│  │      │      │        │          │        │            │        │毒品所│
│  │      │      │        │          │        │            │        │得之新│
│  │      │      │        │          │        │            │        │臺幣壹│
│  │      │      │        │          │        │            │        │仟元與│
│  │      │      │        │          │        │            │        │綽號「│
│  │      │      │        │          │        │            │        │阿宏」│
│  │      │      │        │          │        │            │        │連帶沒│
│  │      │      │        │          │        │            │        │收之，│
│  │      │      │        │          │        │            │        │如全部│
│  │      │      │        │          │        │            │        │或一部│
│  │      │      │        │          │        │            │        │不能沒│
│  │      │      │        │          │        │            │        │收時，│
│  │      │      │        │          │        │            │        │以其財│
│  │      │      │        │          │        │            │        │產與綽│
│  │      │      │        │          │        │            │        │號「阿│
│  │      │      │        │          │        │            │        │宏」連│
│  │      │      │        │          │        │            │        │帶抵償│
│  │      │      │        │          │        │            │        │之。  │
│  │      │      │        │          │        │            │        │      │
├─┼───┼───┼────┼─────┼────┼──────┼────┼───┤
│三│甲○○│同上  │同上    │同上      │同上    │同上        │同上    │同上  │
├─┼───┼───┼────┼─────┼────┼──────┼────┼───┤
│四│甲○○│同上  │同上    │同上      │同上    │同上        │同上    │同上  │
├─┼───┼───┼────┼─────┼────┼──────┼────┼───┤
│五│甲○○│同上  │同上    │同上      │同上    │同上        │同上    │同上  │
├─┼───┼───┼────┼─────┼────┼──────┼────┼───┤
│六│甲○○│同上  │同上    │同上      │同上    │同上        │同上    │同上  │
├─┼───┼───┼────┼─────┼────┼──────┼────┼───┤
│七│羅鈞政│95年10│苗栗縣竹│由羅鈞政撥│購買海洛│證人羅鈞政於│同上    │販賣第│
│  │      │月24日│南鎮海口│打丙○○09│因1包。 │偵訊時之證述│        │一級毒│
│  │      │晚上7 │里19鄰保│00000000號│販毒所得│（見95年度毒│        │品，累│
│  │      │時    │安林4 之│行動電話聯│計1千元 │毒偵字第1515│        │犯，處│
│  │      │      │58號葉仁│繫，再由羅│。      │號卷第47至第│        │有期徒│
│  │      │      │良住處附│鈞政前往左│        │48頁）。    │        │刑拾伍│
│  │      │      │近      │列地點由葉│        │            │        │年貳月│
│  │      │      │        │仁良以1千 │        │            │        │。扣案│
│  │      │      │        │元販賣海洛│        │            │        │之門號│
│  │      │      │        │因1包予羅 │        │            │        │093676│
│  │      │      │        │鈞政1次。 │        │            │        │7532號│
│  │      │      │        │          │        │            │        │之行動│
│  │      │      │        │          │        │            │        │電話壹│
│  │      │      │        │          │        │            │        │支（含│
│  │      │      │        │          │        │            │        │SIM 卡│
│  │      │      │        │          │        │            │        │）沒收│
│  │      │      │        │          │        │            │        │。因販│
│  │      │      │        │          │        │            │        │賣第一│
│  │      │      │        │          │        │            │        │級毒品│
│  │      │      │        │          │        │            │        │所得之│
│  │      │      │        │          │        │            │        │新臺幣│
│  │      │      │        │          │        │            │        │壹仟元│
│  │      │      │        │          │        │            │        │沒收之│
│  │      │      │        │          │        │            │        │，如全│
│  │      │      │        │          │        │            │        │部或一│
│  │      │      │        │          │        │            │        │部不能│
│  │      │      │        │          │        │            │        │沒收時│
│  │      │      │        │          │        │            │        │，以其│
│  │      │      │        │          │        │            │        │財產抵│
│  │      │      │        │          │        │            │        │償之。│
│  │      │      │        │          │        │            │        │      │
│  │      │      │        │          │        │            │        │      │
├─┴───┴───┴────┴─────┴────┴──────┴────┴───┤
│合計販賣第一級毒品海洛因所得共1萬2千5百元（本院採最有利於被告之認定）。           │
│                                                                                  │
└─────────────────────────────────────────┘
附錄本判決論罪科刑法條全文：
毒品危害防制條例第4條
製造、運輸、販賣第一級毒品者，處死刑或無期徒刑；處無期徒
刑者，得併科新臺幣1 千萬元以下罰金。
製造、運輸、販賣第二級毒品者，處無期徒刑或7 年以上有期徒
刑，得併科新臺幣7 百萬元以下罰金。
製造、運輸、販賣第三級毒品者，處 5 年以上有期徒刑，得併科
新臺幣 5 百萬元以下罰金。
製造、運輸、販賣第四級毒品者，處3 年以上10年以下有期徒刑
，得併科新臺幣3 百萬元以下罰金。
製造、運輸、販賣專供製造或施用毒品之器具者，處1 年以上7
年以下有期徒刑，得併科新臺幣1 百萬元以下罰金。
前五項之未遂犯罰之。


司法院資訊處製作；財團法人民間司法改革基金會備份。
